臺灣苗栗地方法院刑事判決　　　　　　　 95年度易字第816號
公　訴　人　臺灣苗栗地方法院檢察署檢察官
被　　　告　甲○○
上列被告因傷害案件，經檢察官聲請以簡易判決處刑（95年度偵
字第4659號），本院認係不得以簡易判決處刑，改依通常程序，
本院判決如下：
    主  文
甲○○傷害人之身體，處有期徒刑肆月，如易科罰金，以新台幣
壹仟元折算壹日。
　　犯罪事實
一、甲○○平日在苗栗縣苗栗市玉清宮附近賣香，因長期酗酒，
    即使未喝酒時，亦存在輕微聽幻覺，因而平常即處於因精神
    障礙致辨識行為違法或依其辨識而行為之能力顯著減低之狀
    態。
二、民國95年7 月21日上午8 時30分許，甲○○即在上述精神狀
    態下，於苗栗市玉清里玉清宮前，因主觀上認為自己及父、
    母親均遭前往該處拜拜之乙○○○批評或謾罵，心生不滿，
    乃於乙○○○準備返家，走在玉清宮旁樓梯之際，基於傷害
    犯意，自後方推倒乙○○○，並以拳頭及乙○○○攜帶之雨
    傘柄，敲打乙○○○之頭部，造成乙○○○受有頭部外傷、
    右手肘擦挫傷之傷害。
三、案經乙○○○訴由苗栗縣警察局苗栗分局報請臺灣苗栗地方
    法院檢察署檢察官偵查起訴。
    理  由
一、關於證據能力之認定
（一）本案中被告以外之人於審判外之警詢陳述，均未經兩造於
      言詞辯論終結前聲明異議，依刑事訴訟法第159 條之5第2
      項視為同意作為證據。而本院審酌各該警詢供述之作成時
      情況，均係在司法警察面前作成，製有警詢筆錄或刑案查
      訪表可以為證，具有一定之公信力，依同條第1 項，得為
      證據。
（二）本案中告訴人於檢察官訊問時所為之證述，查無顯有不可
      信之情況，依刑事訴訟法第159 條之1 第2 項，得為證據
      。
（三）告訴人提出之弘大醫院乙種診斷證明書，為醫師於業務上
      製作之證明文書，查無顯有不可信之情況，依刑事訴訟法
      第159條之4第2款，得為證據。
二、認定犯罪事實所根據的證據及理由：
（一）上述犯罪事實都已經證人即告訴人乙○○○於警詢中及檢
      察官訊問時證述明確。
（二）被告在本院訊問時也供稱：「她（指告訴人）罵我爸爸、
      媽媽還有罵我狗」（本院卷第36頁）；「我認識一位女老
      師，我跟她（指女老師）聊天，她（指告訴人）說我跟我
      爸爸一樣」等語。由此顯見被告主觀上認為遭到告訴人批
      評、謾罵，因而心生不滿，以致出手傷害告訴人而為本件
      犯行，應符合事理。
（三）警方查訪案發附近之民眾，其中有受訪人熊湯桂英表示：
      有看到被告推告訴人等情，亦與告訴人上述所證相符。此
      有警員陳啟儒之刑案查訪表乙份附卷可憑。
（四）此外，告訴人當天遭推倒及毆打所受之傷害，也有弘大醫
      院於95年7 月21日所開立之外字第950664號診斷證明書（
      偵卷第12頁）附在卷內，可以為證。
三、對被告辯解不予採納理由
    被告否認犯罪，主要辯稱：當時並未毆打或推倒告訴人等情
    ，甚至指稱：告訴人當時有用雨傘打他，當日是告訴人自己
    跌倒等語。惟查：
（一）被告否認犯罪，但告訴人於警詢及檢察官訊問時，卻對於
      被告之上述傷害犯行，指證歷歷。在此情形下，當由被告
      與告訴人當庭對質詰問，以釐清真相。惟被告卻於準備程
      序期日即表明「沒有答辯」，經本院提示告知：既不認罪
      ，又無答辯，將非常不利乙節，被告仍表示：無所謂，由
      法院判等語（本院卷第43、44頁）。其後於審判期日被告
      再確認表示：現在不須要傳喚被害人，也不須要她來作證
      ，所有風險由自己負擔（本院卷第49頁）。如此一來，被
      告等於對其無罪答辯，沒有任何舉證，自難加以採信。
（二）刑事訴訟法第163 條第2 項但書雖規定：法院對被告之利
      益有重大關係事項，應依職權調查證據。惟在現行刑事訴
      訟為改良式當事人進行制度下，此項規定，解釋上不應要
      求法院反於被告之自主意願而依職權調查證據。尤其法院
      依職權調查證據之結果，對被告可能有不利風險時，更應
      尊重當事人自主意願，避免法院依法律規定必須調查證據
      ，但調查結果卻又不利被告，形成法院接力檢察官訴追角
      色，喪失中立聽訟者之地位，而失去改良式當事人進行制
      度之立法意旨。本案中雖然傳喚被害人為證人與被告對質
      詰問，是有助於釐清事實之調查方法，但被害人本與被告
      立場對立，到庭作證後，有可能更為被告不利之證述，進
      而影響被告量刑，依照上述說明，其自非屬應依職權調查
      證據之事項。此應特別予以說明。
（三）再以常情而論，告訴人為19年3 月5 日生，被告為58年9
      月22日生，此均為本院於人別訊問時所知悉，則以案發當
      時一為76歲之高齡婦女，一為37歲正值壯年之男子，被告
      在年紀、體能均有絕對優勢之情形下，告訴人何以會在被
      告根本未毆打或推倒告訴人之情形下，無端以雨傘打被告
      ？又如告訴人是自己跌倒成傷，卻要誣攀被告，則為何警
      方查訪附近民眾時，有受查訪人陳述看到被告推告訴人之
      情景，而如前述？由此亦可見，被告所辯於事理及客觀證
      據均有不符，而不可採信。
（四）綜合所述，被告否認犯罪，不足採信，本件事證明確，應
      依法論科。
四、論罪科刑的理由：
（一）被告的行為是犯刑法第277 條第1 項的傷害罪。
（二）被告行為時之精神狀態，經本院囑託財團法人為恭紀念醫
      院精神醫療中心鑑定結果，臨床診斷為：(1)酒精中毒；(2)
      器質性精神病，酒精引起；(3)酒精依賴。司法評估則認為
      ：個案（指被告）當時受酒精中毒影響，致其判斷力及自
      我控制能力受損，因此案發行為時之精神狀況為處於「因
      精神障礙致辨識其行為違法或依其辨識而行為之能力顯著
      減低」之狀態。此有該院96年1 月24日（96）為恭醫字第
      0960000060號函檢附之司法鑑定報告書，可供參考，而被
      告當日之飲酒狀況，亦有呼氣酒精濃度測試表1 紙（其酒
      測值為每公升0.84毫克，見偵卷第15頁）。因此被告為本
      件傷害犯行時，已處於因精神障礙致辨識其行為違法或依
      其辨識而行為之能力顯著減低，故依刑法第19條第2 項減
      輕其刑。
（三）量刑的理由：
   1、被告先前即因毀損案件經本院判處罪刑（本院94年苗簡字
      第947 號，後不服上訴），此次犯行，已為第2 次觸法。
   2、本件犯行係以徒手及被害人雨傘柄為之，手段尚稱單純。
   3、其造成被害人之傷害為頭部外傷、右手肘擦挫傷之傷害，
      據被害人於本院審理中表示至今仍會因此頭痛。
   4、被告於行為時有精神障礙導致辨識其行為違法或依其辨識
      而行為之能力顯著減低之情形，已如前述，其可責性不能
      與有完全責任人相提並論。
   5、被告犯後否認犯行，缺乏悔意，但並未因此請求為無益證
      據之調查。
   6、事後未與告訴人達成和解，賠償告訴人損害，致告訴人請
      求從重量刑。
   7、審酌上述各點及其他一切情狀，量處如主文所示的刑罰，
      並依法諭知其易科罰金之折算標準。
五、適用之法條：
（一）刑事訴訟法第452 條、第299 條第1 項前段。
（二）刑法第277 條第1 項、第19條第2 項、第41條第1項。
（三）刑法施行法第1條之1第1項、第2項前段。
本案經檢察官黃棋安到庭執行職務。
中　　華　　民　　國　　96　　年　　3  　 月　  29　　日
                  刑事第一庭  審判長法　官　劉 興 浪
                                    法  官  羅 貞 元
                                    法  官  蔡 志 宏
以上正本證明與原本無異。
如不服本判決，應於判決送達後10日內向本院提出上訴狀（應抄
附繕本）。告訴人或被害人如對於本判決不服者，應具備理由請
求檢察官上訴，其上訴期間之計算係以檢察官收受判決正本之日
期為準。
                                    書記官  張 玉 楓
中　　華　　民　　國　　96　　年　　4 　　月　　3 　　日
附記論罪之法條全文：中華民國刑法第277 條第1 項傷害人之身
體或健康者，處3 年以下有期徒刑、拘役或1 千元以下罰金。
